【裁判字號】    95,訴,736
【裁判日期】    951130
【裁判案由】    毒品危害防制條例
【裁判全文】
臺灣士林地方法院刑事判決              95年度訴字第736 號
公  訴  人  臺灣士林地方法院檢察署檢察官
被      告  高ＯＯ
上列被告因違反毒品危害防制條例案件，經檢察官提起公訴（95
年度毒偵字第785 號），本院於準備程序進行中，被告就被訴事
實為有罪之陳述，本院合議庭裁定由受命法官獨任進行簡式審判
程序並判決如下：
    主  文
高ＯＯ施用第一級毒品，累犯，處有期徒刑捌月。又施用第二級
毒品，累犯，處有期徒刑肆月。應執行有期徒刑拾月。
    事  實
一、高ＯＯ：
  (一)於民國88年間，因持有毒品案件，經臺灣臺北地方法院以88
    年度訴字第1334號判決有期徒刑5 月，如易科罰金以300 元
    折算1 日確定。
  (二)又於88年間，因施用毒品案件，經臺灣臺北地方法院以88年
    度毒聲字第2439號裁定送觀察、勒戒後，認無繼續施用毒品
    之傾向，由臺灣臺北地方法院檢察署檢察官於89年1 月19日
    ，以89年度毒偵字緝第22、25、26號為不起訴處分確定，並
    於89年1 月15日觀察、勒戒執行完畢釋放出所。
  (三)第2 次又因施用毒品案件，經本院以89年度毒聲字第2235號
    裁定送觀察、勒戒後，認有繼續施用毒品之傾向，再經本院
    以90年度毒聲字第818 號裁定送強制戒治，嗣於91年1 月16
    日停止戒治出所，於同年6 月10日強制戒治期滿執行完畢，
    刑事訴追部分，則經本院以90年度訴字第408 號判決應執行
    有期徒刑10月確定，後與上述(一)之有期徒刑5 月更定其刑執
    行結果，刑期起算日期為91年9 月16日，指揮書執畢日期為
    92年6 月15日，於92年6 月7 日縮刑期滿執行完畢（構成累
    犯）。
二、高ＯＯ有上開犯罪科刑執行紀錄，猶不知悛悔，復基於施用
    第一級毒品海洛因之犯意，於95年4 月4 日，在Ｚ0000
    000000000樓住處，以將海洛因摻入香菸內燃燒方
    式，施用第一級毒品海洛因1 次。並另行起意，基於施用第
    二級毒品安非他命之犯意，於95年4 月4 日，在其前開住處
    ，以吸食器燒烤安非他命產生煙霧方式，施用第二級毒品安
    非他命1 次。嗣於95年4 月4 日下午5 時許，為警持本院核
    發之搜索票在Ｚ0000000000000樓住處查獲（
    當場另扣得供高ＯＯ施用安非他命所用、惟非其所有之吸食
    器1 組及非高ＯＯ所有、與本案無關之第一級毒品海洛因8
    包，驗得淨重252.24公克，第二級毒品安非他命6 包，驗餘
    淨重187.23公克），經採集尿液檢驗結果，呈毒品安非他命
    類及鴉片類陽性反應，始悉上情。
三、案經臺北市政府警察局萬華分局報請臺灣士林地方法院檢察
    署檢察官偵查起訴。本院於準備程序進行中，被告就被訴事
    實為有罪之陳述，嗣經本院合議庭裁定由受命法官獨任進行
    簡式審判程序。
    理  由
一、上揭施用第一級毒品海洛因及施用第二級毒品安非他命之事
    實，業經被告高ＯＯ於本院審理時坦承不諱，並有供被告施
    用安非他命所用、惟非被告所有之吸食器1 組扣案可資佐證
    ，另被告為警查獲後，經採集尿液送驗結果，呈安非他命類
    與鴉片類陽性反應，此有臺灣檢驗科技股份有限公司95年4
    月21日濫用藥物尿液檢驗報告1 紙在卷足憑，足徵被告之自
    白與事實相符。本件事證明確，被告犯行洵堪認定，應依法
    論科。
二、查海洛因、安非他命分別為毒品危害防制條例所稱之第一級
    、第二級毒品，觀諸該條例第2 條第2 項第1 款、第2 款規
    定甚明。同條例第23條第2 項復規定：觀察、勒戒或強制戒
    治執行完畢釋放後，5 年內再犯第10條之罪者，檢察官或少
    年法院（地方法院少年法庭）應依法追訴或裁定交付審理。
    本件被告於91年1 月16日停止戒治出所，於同年6 月10日強
    制戒治期滿執行完畢釋放後5 年內，於95年4 月4 日，犯毒
    品危害防制條例第10條之罪，自應依法追訴。核被告所為，
    係犯毒品危害防制條例第10條第1 項、第2 項之施用第一、
    二級毒品罪。其施用第一、二級毒品前持有第一、二級毒品
    之行為，為施用第一、二級毒品行為之當然結果，均不另論
    罪。
三、新舊法之適用：
    按被告行為後，刑法於94年2 月2 日修正公布，95年7 月1
    日施行，而刑法施行法亦於95年6 月14日增訂第1 條之1 。
    修正後刑法第2 條第1 項規定：「行為後法律有變更者，適
    用行為時之法律。但行為後之法律有利於行為人者，適用最
    有利於行為人之法律。」，係規範行為後法律變更所生新舊
    法律比較適用之準據法，於新法施行後，應適用修正後刑法
    第2 條第1 項之規定，為「從舊從輕」之比較（此條項規定
    ，僅係新、舊法之比較適用之宣示性指導原則，並非實體刑
    罰法律，自不生行為後法律變更之比較適用問題）。且比較
    時應就罪刑有關之共犯、未遂犯、想像競合犯、牽連犯、連
    續犯、結合犯，以及累犯加重、自首減輕暨其他法定加減原
    因（如身分加減）與加減例等一切情形，綜其全部罪刑之結
    果而為比較（最高法院95年第8 次刑事庭會議決議參照）。
    又比較適用最有利於行為人之法律，應就罪刑有關之一切情
    形，比較其全部之結果，而為一體之適用，不應一部分適用
    新法，一部分適用舊法（最高法院29年上字第964 號判例意
    旨參照）。經查：
  (一)被告行為時之刑法第47條規定：「受有期徒刑之執行完畢，
    或受無期徒刑或有期徒刑一部之執行而赦免後，5 年以內再
    犯有期徒刑以上之罪者，為累犯，加重本刑至2 分之1 。」
    ，惟修正後之刑法第47條第1 項則規定：「受徒刑之執行完
    畢，或一部之執行而赦免後，5 年以內故意再犯有期徒刑以
    上之罪者，為累犯，加重本刑至2 分之1 。」。本件被告有
    如事實欄所載之犯罪科刑執行情形，有臺灣高等法院被告前
    案紀錄表1 份在卷可考，其於受有期徒刑之執行完畢後，5
    年內再故意犯本件有期徒刑以上之罪，不論依修正前、後之
    規定，均構成累犯，對被告而言並無有利不利之情形，應逕
    依修正前之刑法第47條，論以累犯。
  (二)又依刑法第51條定應執行刑時，「裁判確定前犯數罪，其中
    一罪在新法施行前者，亦同（即亦應為新舊法比較）」，最
    高法院95年5 月23日第8 次刑事庭會議決議可資參照。被告
    於裁判確定前犯數罪，且均係於95年7 月1 日之前犯之，而
    新修正刑法第51條業於95年7 月1 日施行，修正前刑法第51
    條規定：「數罪併罰，分別宣告其罪之刑，依左列各款定其
    應執行者：」其中第5 款規定：「宣告多數有期徒刑者，於
    各刑中之最長期以上，各刑合併之刑期以下，定其刑期。但
    不得逾20年。」，修正後刑法第51條第5 款規定：「宣告多
    數有期徒刑，於各刑中之最長期以上，各刑合併之刑期以下
    ，定其刑期。但不得逾30年。」，比較新舊法結果，修正後
    刑法並非較有利於行為人，依刑法第2 條第1 項前段之規定
    ，仍應依修正前之刑法規定，定其應執行之刑。
  (三)綜合上述各條文修正前、後之比較，揆諸前揭最高法院決議
    及修正後刑法第2 條第1 項規定之「從舊從輕」原則，修正
    後之規定並非較有利於被告，依修正後刑法第2 條第1 項前
    段規定，應整體適用行為時即修正前之刑法相關規定。
  (四)查被告有事實欄所載之犯罪科刑執行情形，此有臺灣高等法
    院被告全國前案紀錄表附卷可佐，其受有期徒刑之執行完畢
    後，5 年以內再犯本件施用第一級毒品海洛因及第二級毒品
    安非他命之有期徒刑以上之罪，係屬累犯，各應依修正前刑
    法第47條之規定加重其刑。被告所犯前揭施用第一級毒品罪
    與施用第二級毒品罪間，犯意各別，行為互殊，罪名有異，
    應依修正前刑法規定予以分論併罰。
四、爰審酌被告有施用毒品前科，並經觀察、勒戒、強制戒治後
    ，竟又再度施用毒品，顯見其意志不堅，無法戒絕毒癮、犯
    罪之動機、手段、本案施用第一、二級毒品之次數各為1次
    、施用毒品為自戕行為，對身體健康產生危害及犯罪後於本
    院審判時坦承犯行之態度等一切情狀，分別量處如主文所示
    之刑，並依修正前刑法第51條第5 款之規定，定其應執行之
    刑。另新修正刑法第57條關於科刑時應審酌之事項，其中修
    正後刑法第57條第7 款「犯罪行為人與被害人之關係」，係
    將修正前同條第8 款「犯人與被害人『平日』之關係」之「
    平日」一語刪除，擴大犯罪行為人與被害人在犯罪行為上之
    關係，亦屬科刑時應予考慮之標準，修正後同條第8 款並增
    列「犯罪行為人違反義務之程度」，此均屬法院就刑之裁量
    審認標準之明文化，非屬法律之變更（最高法院95年5 月23
    日第8 次刑庭會議決議亦同此意旨），自無新修正之刑法第
    2 條第1 項規定之適用，併此說明。
五、扣案之安非他命吸食器1 組，雖為被告施用安非他命所用之
    物，惟非被告所有，業據被告陳明無訛，爰不為沒收之諭知
    ；至於扣案之第一級毒品海洛因8 包（驗得淨重252.24公克
    ）、第二級毒品安非他命6 包（驗餘淨重187.23公克），訊
    據被告堅詞否認為其所有，因無積極證據足資認定上開扣案
    物品與被告本件犯行有關，故不諭知沒收銷燬，附此敘明。
六、至公訴意旨另以：被告除95年4 月4 日外，另自95年3 月間
    某日起至同年月4 日4 日止，有連續施用第二級毒品安非他
    命之犯行，尚涉有毒品危害防制條例第10條第2 項之連續施
    用第二級毒品罪嫌。然按犯罪事實應依證據認定之，無證據
    不得認定犯罪事實，刑事訴訟法第154 條第2 項定有明文。
    經查，被告於本院審理時僅坦承95年4 月4 日當日有施用第
    一、二級毒品之犯行，並堅決否認自95年3 月間某日起至同
    年月4 日4 日止，有何連續施用第二級毒品安非他命之行為
    ，而依卷附臺灣檢驗科技股份有限公司95年4 月21日濫用藥
    物尿液檢驗報告，被告尿液檢驗結果固呈安非他命類陽性反
    應，然此僅足以證明被告自承之95年4 月4 日施用安非他命
    行為，此外，並無其他驗尿報告或相關證物扣案可證，復查
    無其他積極證據足資認定被告有其他施用安非他命犯行，原
    應諭知無罪，惟公訴意旨認此部分與前開有罪部分有修正前
    刑法連續犯之裁判上一罪關係，爰不另為無罪之諭知，併此
    說明。
據上論斷，應依刑事訴訟法第273 條之1 第1 項、第299 條第1
項前段，毒品危害防制條例第10條第1 項、第2 項，刑法第2 條
第1 項前段、第11條前段、修正前刑法第47條、第51條第5 款，
判決如主文。
本案經檢察官黃德松到庭執行職務。
中    華    民    國    95    年    11    月    30    日
                  刑事第六庭法  官  黃潔茹
以上正本證明與原本無異。
如不服本判決，應於判決送達後10日內，向本院提出上訴狀。
                            書記官  柳瑞宗
中    華    民    國    95    年    11    月    30    日
附錄本案論罪科刑法條之依據：
毒品危害防制條例第10條
施用第一級毒品者，處 6 月以上 5 年以下有期徒刑。
施用第二級毒品者，處 3 年以下有期徒刑。


司法院資訊處製作；財團法人民間司法改革基金會備份。
